臺灣桃園地方法院民事裁定
111年度司字第10號
聲  請  人  張生圓  
代  理  人  楊代華律師
            蔡佳君律師
相  對  人  阿波羅包裝飲用水廠有限公司

法定代理人
即  清算人  李明振  
代  理  人  許啟龍律師
            張雅蘋律師
上列當事人間選派清算人等事件，本院裁定如下：
    主  文
聲請駁回。
聲請程序費用新臺幣壹仟元由聲請人負擔。　　
    理  由
一、按解散之公司，除因合併、破產而解散者外，應行清算；無
    限公司之清算，以全體股東為清算人。但本法或章程另有規
    定或經股東決議，另選清算人者，不在此限；不能依公司法
    第79條規定定其清算人時，法院得因利害關係人之聲請，選
    派清算人；法院因利害關係人之聲請，認為必要時，得將清
    算人解任，公司法第24條、第79條、第81條、第82條本文分
    別定有明文。又此等規定於有限公司之清算亦準用之，此觀
    同法第113條第2項規定即明。而其中所謂「必要時」，應由
    法院就事實判定，如清算人有無怠忽職務，未能忠實執行清
    算事務等。
二、聲請意旨略以：
　㈠李明振擔任相對人之清算人多年，迄今仍未造具資產負債表
    及財產目錄，送交各股東查閱，或以公告方式，催告債權人
    報明債權等任何清算程序，顯然有怠於履行清算程序之情事
    。再者，李明振除擔任相對人之清算人外，另擔任甲生技有
    限公司（下稱甲公司）之負責人，該公司與相對人同為經營
    飲用水事業，且李明振明知相對人已有註冊商標「阿波羅」
    （下稱系爭商標）在案，竟於民國109年11月間向經濟部智
    慧財產局申請使用與系爭商標相同字樣之商標（下稱近似商
    標），並使用該商標行銷甲公司之飲用水產品，顯然已侵害
    相對人之商標權，並違反忠實義務及善良管理人之注意義務
    ，而與相對人處於利益衝突之對立關係，難以期待李明振能
    代表相對人對自身及甲公司追究侵害商標權之民、刑事責任
    ，應有予以解任其清算人職務之必要。
　㈡另相對人之全體股東為張生圓、李明振、李明華及江國仁，
    如解任李明振後，依公司法第113條準用同法第79條規定，
    應以全體股東為清算人，或由全體股東決議另選任清算人，
    因江國仁為乙生技有限公司（下稱乙公司）之負責人，該公
    司亦為經營飲用水事業，且有使用近似商標銷售該公司之產
    品，李明華為李明振之兄弟，未曾對相對人之清算程序表示
    意見，為使相對人能夠及早完成清算程序，爰依公司法第11
    3條準用同法第82條本文、81條之規定，聲請本院解任相對
    人之清算人，並選派中立之會計師擔任相對人之清算人等語
    。　　
三、相對人答辯略以：
　㈠相對人於102年12月至107年1月係由張生圓擔任清算人，惟因
    張生圓拒絕清算相對人重要資產，相對人多數股東才於107
    年1月15日重新選任李明振為清算人。李明振於107年就任清
    算人後，因相對人與丙國際股份有限公司（法定代理人為張
    生圓，下稱丙公司）曾有共同購買土地（下稱系爭土地），
    相對人並將系爭土地借名登記予丙公司名下，因系爭土地之
    所有權歸屬及張生圓故意不履行清算程序，相對人已對張生
    圓及丙公司提出民、刑事訴訟，均尚未終結。
　㈡又相對人將系爭商標借名登記予丙公司名下，嗣於相對人解
    散登記後，丙公司拒絕返還系爭商標之權利，相對人因系爭
    商標權利歸屬，已於107年5月1日對丙公司提起訴訟，並經
    最高法院109年度台上字第1963號裁定認定系爭商標權利歸
    屬於相對人，系爭商標已於110年1月8日移轉登記至相對人
    名下。
　㈢另因張生圓連續向智慧財產局聲請「阿波羅」等字樣之商標
    ，意圖使消費者混淆誤認品牌，為防堵上述情形，才會由相
    對人授權使用系爭商標之原桃園址、台中址業務之甲公司及
    乙公司聲請商標權，且相對人已向智慧財產局提起救濟程序
    。相對人之清算人於107年就任後均有積極作為，而無解任
    、重新選任清算人之必要等語置辯。
四、經查：
　㈠相對人於102年12月1日經全體股東同意辦理清算及解散登記
    ，同時選任張生圓為清算人（下稱原清算人），並經桃園市
    政府102年12月9日予以解散在案，嗣於107年1月15日，經相
    對人過半數股東同意解任原清算人，並重新選任李明振為清
    算人，有相對人變更登記表、102年12月1日及107年1月15日
    股東同意書、經濟部商工登記公示資料在卷可稽（本院卷第
    26、72、74、196頁），是李明振為相對人之清算人，另本
    件張生圓為相對人股東之一，自屬利害關係人。
　㈡張生圓雖主張相對人之清算人李明振有怠於履行清算程序之
    情事云云。惟李明振於就任後因系爭土地權利歸屬已提起訴
    訟，並經臺灣士林地方法院以108年度重訴字第123號民事判
    決勝訴在案，張生圓及丙公司不服提起上訴，現案件繫屬於
    臺灣高等法院審理中；另相對人對系爭商標之權利歸屬亦已
    提起訴訟，並經智慧財產法院107年度民商訴字第32號判決
    、108年度民商上字第2號判決、最高法院109年度台上字第1
    963號民事裁定認定系爭商標權利歸屬於相對人等情，有上
    開判決及裁定、臺灣高等法院民事庭通知書、裁定確定證明
    書等件附卷為憑（本院卷第82至98、102至146頁），堪足採
    信。顯見相對人之清算人李明振於就任後並無張生圓所述怠
    於履行清算程序，尚難僅憑未造具資產負債表及財產目錄，
    或催告債權人報明債權等事項，即認李明振有就任後未能積
    極處理清算事務之情事存在。
　㈢又張生圓主張李明振向經濟部智慧財產局申請使用與系爭商
    標相同字樣之商標，並使用該商標行銷甲公司之飲用水產品
    ，顯然違反忠實義務及善良管理人之注意義務云云。惟李明
    振為確認系爭商標權利歸屬，已提起相關訴訟，且為防堵消
    費者混淆誤認商標，另向智慧財產局提出相關救濟程序，有
    商標註冊申請案第三人意見書、異議聲請書等件在卷可佐（
    本院卷第174至180頁），且甲公司是接手相對人經營桃園、
    新竹、苗栗苑裡以北之區域，自斯時起至丙公司寄發存證信
    函止均得使用系爭商標等情，為智慧財產法院107年民商訴
    字第32號判決所認定之事實（本院卷第115頁）。故甲公司
    雖有使用近似商標行銷產品，惟尚難據此認定李明振執行清
    算人事務將有害及相對人利益之情事，且張生圓復未再舉證
    證明相對人就任清算人後，有何不適任之情事，或有其他重
    要事由，非予解任無法進行公司清算之情形。從而，張生圓
    依公司法第82條規定，聲請解任相對人之清算人職務，於法
    不合。
五、綜上所述，本件客觀上並無相對人之清算人李明振顯不適任
    或未忠實執行職務之情況，亦無李明振執行清算職務有何害
    及股東或公司債權人之權益，而相對人之清算人既未經法院
    解任，自無另行選派之必要，故張生圓之上開主張均為無理
    由，應予駁回。
六、爰依非訟事件法第175條、第21條第2項、第24條第1項、民
    事訴訟法第95條、第78條，裁定如主文。
中　　華　　民　　國　　111 　年　　5 　　月　　6 　　日
                      民事第三庭法　官 吳佩玲
以上正本係照原本作成。
本裁定不得聲明不服。
中　　華　　民　　國　　111 　年　　5 　　月　　6 　　日
                                書記官　龍明珠